臺灣板橋地方法院交通事件裁定　　　　100年度交聲字第372號
原處分機關　交通部公路總局臺北區監理所板橋監理站
聲明異議人　曹書瑋
即受處分人
上列受處分人因違反道路交通管理處罰條例案件，對於交通部公
路總局臺北區監理所板橋監理站中華民國99年9 月7 日所為之板
監裁字第裁41-C00000000號處分（原舉發通知單號：中華民國99
年8 月23日北縣警交大字第C00000000 號），聲明異議，本院裁
定如下：
    主  文
異議駁回。
    理  由
一、按受處分人不服第8 條主管機關所為之處罰，得於接到裁決
    書之翌日起20日內，並得依法扣除在途期間，向管轄地方法
    院聲明異議，道路交通管理處罰條例第87條第1 項及道路交
    通案件處理辦法第12條分別定有明文。而道路交通異議案件
    ，當事人居住於處罰機關所在之鄉、鎮、市（包括縣轄市、
    省轄市及院轄市）者，不扣除在途期間，法院訴訟當事人在
    途期間標準第4 條第1 款第1 目亦規定甚明。此為交通異議
    事件之程序規定，為聲明異議之合法要件，是受處分人聲明
    異議，自須合於此項程序規定，法院始得受理並為實質上審
    查。又按法院受理有關交通事件，準用刑事訴訟法之規定；
    刑事訴訟法規定之期間，其計算依民法規定，道路交通管理
    處罰條例第89條前段、刑事訴訟法第65條亦有明定。再，處
    理違反道路交通管理事件，有關文書送達之程序，依行政程
    序法之規定；送達由行政機關自行送達者，以承辦人員或辦
    理送達事務人員為送達人，而在行政機關辦公處所會晤應受
    送達之受處分人時，得於該會晤處所以為送達，觀諸行政程
    序法第68條第1 項、第4 項與第72條第1 項但書等規定即明
    。至受處分人如不服該裁決，自應於收受裁決之翌日起20日
    內向管轄地方法院聲明異議；如受處分人居住於處罰機關所
    在之鄉、鎮、市（包括縣轄市、省轄市及院轄市）者，不扣
    除在途期間。末按，交通法庭認聲明異議不合法律上之程式
    或其異議權已經喪失者，應以裁定駁回之，道路交通管理處
    罰條例第89條後段所授權訂立之道路交通事件處理辦法第17
    條前段亦有明定，故受處分人自應於上開規定之期間內向法
    院聲明異議，倘若受處分人逾期異議，即於法不合，法院應
    予裁定駁回。
二、經查：
(一)、本件異議人即受處分人曹書瑋於民國（下同）99年8 月23日
    凌晨3 時18分許，騎乘案外人游勝傑所有之車牌號碼CMT-15
    0 號普通重機車，行經臺北縣中和市（即改制後之新北市中
    和區，以下均同）圓通路30號前處，為改制前之臺北縣政府
    （現改制為新北市政府，下同）警察局中和第一分局安平派
    出所員警攔停稽查並實施呼氣酒精濃度測試結果，測定值為
    每公升0.78毫克（即0.78mg/L），因此查悉其有「酒後駕車
    （酒測值為0.78mg/L）」此違規事實，員警乃依道路交通管
    理處罰條例第35條第1 項第1 款規定，同日填製臺北縣政府
    警察局北縣警交大字第C00000000 號舉發違反道路交通管理
    事件通知單（下稱舉發單）當場舉發如上違規事實。案經移
    送原處分機關即交通部公路總局臺北區監理所板橋監理站辦
    理，嗣原處分機關認定異議人確有「汽車駕駛人酒精濃度超
    過規定標準（0.55以上）」之違規行為，於99年9 月7 日作
    成板監裁字第裁41-C00000000號裁決書，裁處異議人罰鍰新
    臺幣（下同）45,000元，吊扣其原持有之普通重型機車駕駛
    執照12個月【本院按：異議人已於99年9 月7 日繳送該駕駛
    執照予以執行吊扣，迄至100 年9 月6 日期間始屆滿，現仍
    吊扣中】，並施以道安講習；上揭原處分，亦於前述裁決日
    之同日，由本案交通違規事件承辦人員吳瑞琴為送達人，而
    在已經會晤異議人曹書瑋之原處分機關辦公處所（即改制前
    之臺北縣中和市○○路○ 段116 號）向異議人送達之，且據
    異議人簽名收受在案。上揭情節，有該舉發單通知聯影本、
    原處分機關之裁決書暨送達證書（均影本）以及異議人之機
    車駕照基本資料表各在卷可稽。另，異議人因首開「酒後駕
    車」之同一行為，有經原查獲警察機關移請臺灣板橋地方法
    院檢察署檢察官以99年度速偵字第5443號刑事案件偵查後，
    99年8 月30日作出緩起訴處分，嗣依職權送請臺灣高等法院
    檢察署檢察官再議結果，以99年9 月28日99年度上職議字第
    12853 號駁回再議而確定，緩起訴期間為1 年，應自99年9
    月28日起算迄至100 年9 月27日止，並命異議人應向國庫支
    付緩起訴處分金30,000元一節，亦有臺灣板橋地方法院檢察
    署99年10月15日板檢玉申99緩4392字第354530號函影本、臺
    灣板橋地方法院檢察署檢察官執行緩起訴處分命令通知書影
    本及本院查得前述之緩起訴處分書、再議處分書各附卷可考
    。是據前述，因悉異議人上揭「酒後駕車」之違規，其事證
    已臻明確，堪可認定。
(二)、異議人則於100 年1 月20日向原處分機關提出本件聲明異議
    ，其不服意旨係謂：其因本案酒駕行為，經檢察官緩起訴處
    分，並已向國庫支付新臺幣30,000元，基於一事不二罰原則
    ，原處處分機關不應再裁處罰鍰45,000元，請撤銷原處分以
    維權益等語。
(三)、惟查，前揭裁決書業經本案承辦人員於裁決作成之同日即99
    年9 月7 日，在已會晤異議人曹書瑋本人之原處分機關辦公
    處所，向應受處分之異議人為送達，並由異議人親自簽收而
    完成法定送達程式，有前稱之送達證書影本附卷可考。又查
    ，本案異議人之住所地址為臺北縣中和市○○路181 號3 樓
    ，此據異議人於100 年1 月20日聲明異議狀內載述明確，並
    與本件原裁決暨送達證書所示「受處分人住址（戶）」欄之
    記載亦屬合致，已堪認定。是本件異議人曹書瑋之居住所在
    地，核與原處分機關所在地係屬同在中和轄區，是依司法院
    發布之上揭「法院訴訟當事人在途期間標準」第4 條第1 款
    第1 目規定，不扣除在途期間。準此，本件受處分人曹書瑋
    若不服首開交通裁罰，欲提出聲明異議，應於原處分於99年
    9 月7 日合法送達之翌日起算20日不變期間內為之，且不扣
    除其在途期間。從而，經計算結果，其至遲應於99年9 月27
    日星期一提出聲明異議【計算式：自合法送達效力發生之翌
    日即99年9 月8 日計算為第1 日，經過聲明異議之20日不變
    期間，末日為99年9 月27日星期一，為工作日】。質言之，
    受處分人如不服原裁決，應以99年9 月27日為其向本院提出
    聲明異議之末日。惟受處分人迄於100 年1 月20日，始就本
    案交通裁罰具狀提起聲明異議，有本院卷附聲明異議狀上所
    示原處分機關「交通違規裁決收文章(2)」戳印乙枚可據，顯
    然已逾前揭聲明異議之法定不變期間。
(四)、揆諸旨揭說明，異議人對於原處分機關99年9 月7 日所為之
    板監裁字第裁41-C00000000號裁決，向本院提出聲明異議，
    於法仍有未合，自應予駁回。
四、據上論斷，應依道路交通事件處理辦法第17條，裁定如主文
    。
中    華    民    國   100    年    2     月    17    日
                       交通法庭法  官   黎錦福
上列正本證明與原本無異。
如不服本裁定，應於裁定送達後5 日內敘明抗告理由，向本院提
出抗告狀。
                               書記官   蔡麗春
中    華    民    國   100    年    2     月    17    日